臺灣彰化地方法院交通事件裁定　　94年度交聲字第350號
　　異 議 人 即
　　受 處 分 人　甲○○
上列異議人即受處分人因違反道路交通管理處罰條例案件，對於
交通部公路總局臺中區監理所彰化監理站九十四年七月二十日彰
監四字第裁六四─Ｚ00000000號處分不服，聲明異議，
本院裁定如下：
    主  文
原處分撤銷。
甲○○不罰。
    理  由
一、按法院受理交通事件，準用刑事訴訟法之規定，道路交通管
    理處罰條例第八十九條前段定有明文。是最高法院七十六年
    台上字第四九八六號判例「認定犯罪事實所憑之證據，雖不
    以直接證據為限，間接證據亦包括在內。然而無論直接證據
    或間接證據，其得為訴訟上之證明者，須於通常一般之人均
    不致有所懷疑，而得確信其為真實之程度者，始得據為有罪
    之認定。倘其證明尚未達到此一程度，而有合理之懷疑存在
    ，而無從使事實審法院得有罪之確信時，即應由法院為諭知
    被告無罪之判決。」所揭示刑事訴訟法上法院認定事實之最
    重要原則（認定被告有罪，就該有罪事實不能有任何之合理
    懷疑存在原則）。於法院審理行為人違反道路交通管理處罰
    條例案件時，當有其適用。易言之，法院於審理行為人違反
    道路交通管理處罰條例案件，當踐行完畢調查證據程序後，
    為事實之認定時，如就原處分機關所認定之行為人違規事實
    仍有合理之訴訟上懷疑，而無法百分之百確信行為人確有該
    當於道路交通管理處罰條例各該處罰條文之構成要件事實時
    ，此際即應依訴訟上之待證事實「倘有懷疑，則從被告之利
    益作解釋」之證據法則，作對受處分人有利之認定。
二、本件原處分機關處分意旨略以：受處分人即異議人甲○○於
    民國九十四年六月五日晚上八時許，駕駛車牌號碼九三二０
    －HR號自用小貨車，行經國道一號高速公路南下一一七公里
    處，於雙白實線處任意變換車道，為國道公路警察局第二警
    察隊造橋分隊警員劉永淦予當場攔停舉發，爰依道路交通管
    理處罰條例第三十三條第一項、第六十三條第一項裁處罰鍰
    新臺幣（下同）三千元，並記違規點數一點。
三、訊據受處分人雖坦承有於上開時、地為警攔停，並制單舉發
    之事實不諱，惟堅詞否認有上開違規情事，辯稱：伊並未於
    雙白實線處任意變換車道，伊係於接近收費站時，尚在虛線
    處由找零車道變換為不找零車道，且當日為星期假日夜間，
    車潮擁擠，而舉發員警之位置係於過了收費站後之最右側大
    貨車收費車道後方，其是否確能目測至伊所駕駛之車輛有壓
    到雙白實線，實有疑義？況經伊申訴後，警員所函覆之內容
    與其等舉發之事實完全不相同，本件舉發顯有違誤等語。經
    查：本件異議人為警舉發後，確曾向交通部公路總局臺中區
    監理所彰化監理站（下稱彰化監理站）申訴，經彰化監理站
    向內政部警政署國道公路警察局第二警察隊函詢當日異議人
    違規之情形為何？內政部警政署國道公路警察局第二警察隊
    於九十四年七月十一日以公警二交字第０九四０二七一五０
    六號函覆：「本案經查九三二０－ＨＲ號車由中線車道至內
    側車道再至中線車道變換車道未使用方向燈，非因方向燈故
    障致未使用，違規行為屬實，予以舉發依法並無不合」等語
    ，有上開函文可按；然證人即開立本件舉發通知單之員警劉
    永淦於本院訊問時卻結證稱：「（問：當天舉發經過？）異
    議人快進入收費站突然變換到旁邊的收費站，而且他變換車
    道是在雙白實線的地方。」等語，復經本院提示上開函文，
    詢問該函文係由何人回覆？證人雖承認該函文係其所回覆，
    惟卻無法回答為何函文所稱之違規事實與該日所證述內容前
    後不相一致；本院復命其當庭繪製當日現場圖，證人所繪製
    之現場圖顯示：異議人係在接近收費站時，尚在虛線處即連
    續變換二車道，惟在變換至最後通過之車道時，有稍壓至雙
    白實現之情，有該現場圖一紙在卷可稽，亦核與其上開證述
    之情節不盡相符，是證人之證述已有瑕疵，參以證人劉永淦
    另於本院訊問時結證稱：「（問：當日你站在何處？）答：
    我站在票停後面。」、「（問：當日車輛是否很多？）答：
    是的。」等語，是以舉發當時係夜間時分，車輛亦甚多，而
    其所在位置又係於收費站另一端，其是否確能清楚辨認異議
    人所駕駛之車輛是否確有於雙白實現處變換車道等情，實有
    疑義，此外，復無其他證據足認異議人確有本件違規之情事
    ，尚難僅以證人劉永淦上開有瑕疵之證述即率爾認定異議人
    確有任意變換車道之行為。從而，原處分機關未予詳查即遽
    以裁罰，顯有未洽。本件異議為有理由，自應由本院將原處
    分撤銷，改諭知受處分人不罰，以資適法。
據上論斷，應依道路交通管理處罰條例第八十七條第二項、道路
交通案件處理辦法第二十條，裁定如主文。
中　　華　　民　　國　　94　　年　　9 　　月　　30　　日
                  交通法庭            法  官  簡璽容
以上正本證明與原本無異。
如不服本裁定，應於裁定送達後五日內向本院提出抗告狀（須附
繕本）。
中　　華　　民　　國　　94　　年　　10　　月　　04　　日
                                      書記官  王惠嬌
